臺灣高雄地方法院刑事判決　　　　　110年度審原交訴字第1號
公　訴　人　臺灣高雄地方檢察署檢察官
被　　　告　葉明華



選任辯護人　王瀚誼律師
　　　　　　莊曜隸律師
上列被告因過失致死案件，經檢察官提起公訴（110 年度調偵字
第1 號、第2 號），因被告於準備程序進行中就被訴事實為有罪
之陳述，經本院裁定改依簡式審判程序審理，判決如下：
    主  文
葉明華犯過失致人於死罪，處有期徒刑肆月，如易科罰金，以新
臺幣壹仟元折算壹日。
    事實及理由
一、本件被告葉明華所犯非死刑、無期徒刑、最輕本刑為3 年以
    上有期徒刑之罪或高等法院管轄第一審案件，其於準備程序
    進行中，就被訴事實為有罪之陳述，經告知簡式審判程序之
    旨，並聽取當事人、辯護人之意見後，本院認宜進行簡式審
    判程序，爰依刑事訴訟法第273 條之1 第1 項規定，裁定進
    行簡式審判程序。又因改行簡式審判程序之故，依刑事訴訟
    法第159 條第2 項之規定，本件不受同法第159 條第1 項傳
    聞法則之限制，合先敘明。
二、本案犯罪事實及證據，除證據部分補充「被告葉明華於本院
    審理中之自白（見本院卷第231 頁）」外，其餘均引用檢察
    官起訴書之記載（如附件）。
三、按汽車行駛至交岔路口，轉彎車應讓直行車先行，道路交通
    安全規則第102 條第1 項第7 款定有明文。經查，被告於案
    發當時考領有合格之駕駛執照，有卷附公路監理電子閘門證
    號查詢汽車駕駛人資料可參（見警卷第19頁），是其對於前
    揭行車規定自難諉為不知；而依卷附道路交通事故調查報告
    表㈠所載（見警卷第43頁），事發當時天候晴、日間自然光
    線、柏油路面乾燥、無缺陷、無障礙物、視距良好，客觀上
    並無不能注意之情事，詎被告竟疏未注意及此而貿然右轉，
    肇致本案車禍事故之發生，其駕駛行為顯有過失。另按行車
    速度依速限標誌或標線之規定，無速限標誌或標線者，行車
    時速不得超過50公里，但在設有快慢車道分隔線之慢車道，
    時速不得超過40公里，道路交通安全規則第93條第1 項第1
    款亦有明文。而被害人李松樹於案發當日騎乘機車行至案發
    地點時，時速約每小時75公里，已超越其所行駛慢車道之時
    速限制，為肇事次因一節，有高雄市政府交通局車輛行車事
    故鑑定委員會鑑定意見書、檢察官勘驗筆錄各1 份在卷可佐
    （見調偵一卷第25至26、47至57頁），且有行車紀錄器影像
    光碟1 片附卷可稽，並經證人即目擊者李任量於警詢證述：
    被害人車速很快且煞車時車身搖晃等語在卷（見警卷第10頁
    ），堪認被害人確有超速行駛致其於發現被告駕車轉彎時閃
    避不及，其對於本案車禍事故之發生亦有過失甚明；惟縱令
    被害人有前開過失，亦無解於被告過失責任之成立，併予敘
    明。再者，被害人因本案車禍所受死亡之結果，與被告之過
    失行為間具相當因果關係一節，亦有高雄市立小港醫院（委
    託財團法人私立高雄醫學大學經營）疑非病死病歷摘要報告
    表、相驗屍體證明書及檢驗報告書各1 份存卷足參（見警卷
    第15頁，相卷第103 至117 頁）。是以，本案事證已臻明確
    ，被告之犯行堪以認定，應依法論科。
四、論罪科刑：
  ㈠核被告所為，係犯刑法第276 條之過失致人於死罪。又被告
    肇事後，於到場處理之警員尚不知何人犯罪前，主動坦承其
    肇事一情，有高雄市政府警察局道路交通事故肇事人自首情
    形紀錄表在卷可佐（見警卷第53頁），核與自首要件相符，
    爰依刑法第62條前段規定減輕其刑。
  ㈡爰以行為人責任為基礎，審酌被告因上開過失駕駛行為而肇
    致本案車禍事故，並造成被害人死亡之結果，其過失犯行所
    造成之損害係屬重大而無可回復，誠屬不該。惟念及被告犯
    後坦承犯行，態度尚可，復於本院審理中給付賠償金新臺幣
    20萬元予告訴人即被害人母親陳淑珠，告訴人並具狀請求本
    院從輕量刑，此有收據1 紙在卷可參（見本院卷第243 頁）
    ，足認被告犯行所生損害已稍有減輕；兼衡被告本案違反注
    意義務之情節、被害人與有過失之情狀，及被告自述之教育
    程度、生活經濟狀況（詳見警卷第3 頁，本院卷第177 至20
    3 頁）、素行（詳見卷附臺灣高等法院被告前案紀錄表）等
    一切情狀，量處如主文所示之刑，並諭知易科罰金之折算標
    準。
據上論斷，應依刑事訴訟法第273 條之1 第1 項、第299 條第1
項前段、第310 條之2 、第454 條第2 項，判決如主文。
本案經檢察官甘若蘋提起公訴，檢察官范文欽到庭執行職務。
中    華    民    國   110    年    10    月    27    日
                  刑事第五庭    法  官  林明慧
以上正本證明與原本無異。
如不服本判決應於收受判決後20日內向本院提出上訴書狀，並應
敘述具體理由。其未敘述上訴理由者，應於上訴期間屆滿後20日
內向本院補提理由書(均須按他造當事人之人數附繕本)「切勿逕
送上級法院」。
因疫情而遲誤不變期間，得向法院聲請回復原狀。
中    華    民    國   110    年    10    月    27    日
                                書記官  鄭永媚
附錄本判決所引法條：
中華民國刑法第276 條
因過失致人於死者，處5 年以下有期徒刑、拘役或50萬元以下罰
金。
【附件】
臺灣高雄地方檢察署檢察官起訴書
                                    110 年度調偵字第1 號
                                                  第2 號
    被      告  葉明華  男  52歲（民國00年0 月00日生）
                        住臺東縣達仁鄉森茂6號
                        居高雄市○○區○○○路0○00號
                        國民身分證統一編號：Z000000000
                        號
    選任辯護人  許仲盛律師
                潘欣愉律師
上被告因過失致死案件，業經偵查終結，認應提起公訴，茲將犯
罪事實及證據並所犯法條分敘如下：
        犯罪事實
一、葉明華於民國109 年10月7 日下午1 時19分許，駕駛車牌號
    碼000-00號自用大貨車，沿高雄市小港區沿海三路最外側快
    車道，由南往北行駛至沿海三路20號「環球水泥股份有限公
    司」前，欲右轉進入「環球水泥股份有限公司」時，本應注
    意轉彎車應讓直行車先行，且依當時天候晴、日間自然光線
    、路面乾燥無缺陷且無障礙物、視距良好，並無不能注意之
    情事，竟疏未注意即貿然右轉，適有李松樹騎乘車牌號碼00
    0-000 號大型重型機車沿沿海三路機車專用道同向行至葉明
    華車輛右側，因閃避不及而發生碰撞，致李松樹人車倒地，
    受有左大腿變形疑骨折、左腹壁挫擦傷等傷害，經送醫救治
    ，仍因傷重而於109 年10月7 日下午1 時46分死亡。嗣因葉
    明華於肇事後，在未被有偵查犯罪職權之機關或公務員發覺
    前，向前往處理車禍之警員坦承為肇事人，而查知上情。
二、案經李松樹之母陳淑珠訴由高雄市政府警察局小港分局報告
    偵辦。
    證據並所犯法條
一、證據清單及待證事實：
┌──┬───────────┬────────────┐
│編號│證據名稱              │待證事實                │
├──┼───────────┼────────────┤
│(一)│被告葉明華於警詢及偵查│全部犯罪事實。          │
│    │之自白                │                        │
├──┼───────────┼────────────┤
│(二)│告訴人陳淑珠於警詢及偵│被害人因車禍死亡之事實。│
│    │查中之陳述            │                        │
├──┼───────────┼────────────┤
│(三)│證人李任量於警詢中之證│被告車輛當時係右轉欲駛入│
│    │述                    │「環球水泥股份有限公司」│
│    │                      │時，被害人車輛則係沿沿海│
│    │                      │二路慢車道行駛，被害人雖│
│    │                      │有剎車，但車速很快仍與被│
│    │                      │告車輛碰撞之事實。      │
├──┼───────────┼────────────┤
│(四)│道路交通事故現場圖、道│被告與被害人車輛於交通事│
│    │路交通事故調查報告表㈠│故發生時之狀態與現場情況│
│    │、㈡-1、現場照片23張  │。                      │
├──┼───────────┼────────────┤
│(五)│公路監理電子閘門查詢表│被告領有職業客車駕駛執照│
│    │4 紙                  │之事實。                │
├──┼───────────┼────────────┤
│(六)│高雄市立小港醫院(委託 │被害人於109 年10月7 日下│
│    │財團法人私立高雄醫學大│午1 時46分許因上開車禍入│
│    │學經營)疑非病死病歷摘 │院治療不治死亡之事實。  │
│    │要報告表1 紙、本署勘驗│                        │
│    │筆錄、相驗屍體證明書及│                        │
│    │檢驗報告書各1 份      │                        │
├──┼───────────┼────────────┤
│(七)│監視器光碟1 片、本署勘│被告右轉彎車未禮讓直行車│
│    │驗筆錄暨監視錄影畫面擷│先行，為肇事主因；被害人│
│    │取照片17張、高雄市政府│超速，為肇事次因之事實。│
│    │交通局車輛行車事故鑑定│                        │
│    │委員會110 年1 月21日高│                        │
│    │市車鑑字第11070047000 │                        │
│    │號函暨第00000000號鑑定│                        │
│    │意見書1 份            │                        │
├──┼───────────┼────────────┤
│(八)│高雄市政府警察局交通大│被告與被害人均未酒駕之事│
│    │隊小港分隊酒精濃度測定│實。                    │
│    │值1 紙、高雄市立小港醫│                        │
│    │院生化檢驗報告單1 紙  │                        │
└──┴───────────┴────────────┘
二、按汽車行駛交岔路口轉彎時，轉彎車應讓直行車先行，道路
    交通安全規則第102 條第1 項第7 款定有明文，被告係領有
    合格駕駛執照之人，駕車自應注意上述規定，且依當時天候
    晴，日間自然光線，路面乾燥無缺陷、無障礙物，視距良好
    ，並無不能注意之情事，竟疏未注意，即貿然右轉，而與被
    害人車輛發生擦撞，顯有過失。又本件交通事故經高雄市政
    府交通局車輛行車事故鑑定委員會鑑定結果，亦認被告有右
    轉彎車未禮讓直行車先行之過失，此有該會110 年1 月21日
    高市車鑑字第11070047000 號函暨第00000000號鑑定意見書
    1 份附卷可參，益徵被告過失甚明。再本件車禍被害人因被
    告上開肇事行為而死亡等情，亦經本署檢察官督同法醫師相
    驗屬實，有高雄市立小港醫院（委託財團法人私立高雄醫學
    大學經營）疑非病死病歷摘要報告表1 紙、本署勘驗筆錄、
    相驗屍體證明書及檢驗報告書各1 份在卷可憑，足認被告上
    開過失駕駛行為，與被害人死亡結果間具有相當因果關係，
    其過失致死犯嫌，堪予認定。
三、核被告所為，係犯刑法第276 條之過失致死罪嫌。又被告於
    肇事後，在未被有偵查犯罪職權之機關或公務員發覺前，向
    前往處理車禍之警員坦承為肇事人，有高雄市政府警察局道
    路交通事故肇事人自首情形紀錄表1 紙在卷可按，為對於未
    發覺之罪自首而接受裁判，請審酌刑法第62條前段規定減輕
    其刑。
四、依刑事訴訟法第251 條第1 項提起公訴。
    此  致
臺灣高雄地方法院
中    華    民    國   110    年    2     月    22    日
                               檢  察  官  甘若蘋
上正本證明與原本無異
中    華    民    國   110    年    3     月    8     日
                               書  記  官   何秀真
附錄所犯法條：
中華民國刑法第276條
因過失致人於死者，處 5 年以下有期徒刑、拘役或 50 萬元以
下罰金。